臺灣花蓮地方法院民事判決　　　　　　　100年度訴字第170號
原　　　告　謝邱裕
訴訟代理人　陳友炘律師
被　　　告　展宜
被　　　告　陳一豪
上列當事人間請求給付費用事件，本院於民國100年11月7日言詞
辯論終結，判決如下：
    主      文
被告各應給付原告新台幣123,280元，及均自民國100年5月25日
起至清償日止按週年利率5%計算之利息。
被告各應自民國100年1月1日起自攜回惠欣之日止，至民國119
年2月18日止，按月於每月最末日給付原告新台幣12,328元，如
有未履行給付者，應自各期給付之翌月1日起至清償日止按週年
利率5%計算之利息。
原告其餘之訴駁回。
訴訟費用由被告負擔。
本判決第一項原告得假執行；第二項分期給付到期者，原告各期
以新台幣4,109元為被告供擔保後，得對該已到期之各期給付假
執行。
    事實及理由
一、按訴狀送達後，原告不得將原訴變更或追加他訴。但請求之
    基礎事實同一者，或減縮應受判決事項之聲明者，不在此限
    ，民事訴訟法第255條第1項但書第2、3款定有明文。原告原
    請求：(一)被告連帶給付新台幣（下同）246,560 元，及自
    起訴狀繕本送達翌日起至清償日止按週年利率5%計算之利息
    ；(二)被告應自民國100年1月1日起自攜回惠欣之日止，
    於每月1日連帶給付原告24,656 元及自各該給付之日起至清
    償日止按週年利率5%計算之利息。惟被告間無法定或約定連
    帶債務關係，原告遂變更聲明為：(一)被告應各給付原告12
    3,280 元，及自起訴狀繕本送達翌日起至清償日止按週年利
    率5%計算之利息；(二)被告各應自100年1月1日起自攜回
    惠欣之日止，按月於每月之最末日各給付原告12,328元，及
    自翌月1 日起至清償日止按週年利率5%計算之利息，合於前
    揭規定，應予准許。又被告展宜未於言詞辯論期日到場，
    核無民事訴訟法第386 條各款所列情形，爰依原告之聲請，
    由其一造辯論而為判決。
二、原告起訴主張：
(一)被告展宜於99年2月19日產下一女惠欣，於99年3月後即
    將惠欣置於原告台北市○○區○○路3段329巷4弄7號之居
    處後離去，迄今均未攜回。惠欣依法既為被告二人之婚生
    子女，被告二人依民法1084條第2 項規定，對惠欣即有保
    護及教養之義務，依同法第1114條亦有扶養義務，而被告
    展宜將惠欣置於原告住處，原告為免其生命、身體、健康
    遭受危險，乃擔負起照護工作，並支出生活費及醫療費用等
    。原告未受被告二人之委任，對惠欣依法亦無扶養義務，
    自得依民法第176條第1項之規定，請求被告二人償還因此支
    出之費用；又原告為被告照護惠欣，而擔負生活費及醫藥
    費用，於客觀上被告二人受有未支付扶養費用之利益，同時
    致原告之財產於客觀上有所減損之情形，原告亦得依民法第
    179條不當得利規定請求被告償還此一利益。
(二)原告所請求之照顧費用，係依照行政院主計處統計98年度台
    北市平均每人消費支出之新台幣（下同）24,656元計算之，
    而惠欣出生後即99年3月至99年12月止，已支出246,560元
    ；且因被告迄今對惠欣皆無聞問，自有預為請求被告二人
    於攜回惠欣前，按月給付惠欣生活費用24,565元之必要
    。爰民法第176條第1 項、第179條規定請求擇一為勝訴判決
    ，聲明判命：被告應各給付原告123,280 元，及自起訴狀繕
    本送達翌日即100年5月25日起至清償日止按週年利率5%計算
    之利息；被告均應自100年1月1日起自攜回惠欣之日止，
    按月於每月之最末日各給付原告12,328元，及自翌月1 日起
    至清償日止按週年利率5%計算之利息；並陳明願供擔保請准
    宣告假執行。
三、被告展宜未於言詞辯論期日到場，亦未提出任何準備書狀
    供本院參酌。被告陳一豪則以：伊並非惠欣之親生父親，
    並打算另訴提起否認婚生子女之訴，伊與被告展宜也已離
    婚等語茲為抗辯，並聲明：原告之訴駁回。
四、原告主張被告展宜於99年2月19日產下惠欣後，於同年3
    月即將惠欣置於原告住所後離去，至今從未聞問，而惠
    欣為被告二人於婚姻關係存續中受胎所生之子女，被告二人
    自應負起對惠欣之扶養義務等事實，此有被告戶籍謄本可
    佐，且為被告陳一豪所不爭執，堪信為真正。
五、按父母對於未成年之子女有保護教養之權利義務；對於未成
    年子女之權利義務，除法律另有規定外，由父母共同行使或
    負擔之，民法第1084條第2項、第1089條第1項定有明文；又
    民法第1116條之2 規定：「父母對於未成年子女之扶養義務
    ，不因結婚經撤銷或離婚而受影響」，意即父母對未成年子
    女之扶養義務，乃基於身分關係所由生，縱使父母已離婚分
    居甚或原無婚姻關係，其間身分關係並不失其存在，是其扶
    養請求權仍未喪失。故關於離婚後，未為親權行使之父母對
    未成年子女之扶養義務也不當然解免。復按無法律上之原因
    而受利益，致他人受損害者，應返還其利益，民法第179 條
    第1 項前段亦有明文。原告主張被告展宜所生之未成年子
    女惠欣自出生後迄今之全部生活費及醫藥費用，均由其支
    出，其得向被告二人請求返還自99年3 月至99年12月止之保
    護照顧費用等事實，並提出勞工保險加保申報表、兒童健康
    手冊、預防接種時程及記錄表、發票及醫療單據數紙為證。
    被告陳一豪對於惠欣於99年3 月至今皆為原告扶養乙節並
    不爭執（參本院卷頁77），僅辯稱惠欣非其親生之女，然
    因惠欣為被告二人於婚姻關係存續中受胎所生，於被告陳
    一豪或展宜提起否認婚生子女之訴推翻其等親子關係前，
    被告陳一豪依法對於惠欣應負保護教養義務。又應負擔扶
    養費之人如因第三人代為支付其應分擔部分者，即無法律上
    原因受有利益，第三人自得依不當得利之規定，請求返還代
    支付之扶養費。原告因扶養溫惠欣而支出自99年3 月至99年
    12月扶養費用之事實，既為被告陳一豪所不否認，又被告
    展宜已受合法通知，未於言詞辯論期日到庭，亦未提出任何
    書狀供本院審酌，依民事訴訟法第280條第3項前段準用第1
    項前段規定，視同自認原告之主張，則依上揭法律規定及說
    明，原告請求被告二人依不當得利之規定返還支出的扶養費
    用，即屬有據。
六、查未成年人惠欣為99年2 月19日出生，年僅1歲8月，現由
    居住於台北市之原告所扶養，除食衣住行育樂等基本生活需
    求，尚有許多預防接種與檢查等醫療費用支出，另原告照顧
    之勞務亦非不可評價為金錢，則原告依行政院主計處所調查
    98年度台北市平均每人每月消費支出24,656元為請求基準，
    除為被告二人所不爭執外，依現今社會經濟狀況及其他一切
    情事，本院認原告主張每月所需之扶養費尚稱合理。又父母
    對未成年人有保護照顧義務，且權利義務須共同負擔之，被
    告二人雖已離婚，渠等扶養照護未成年子女惠欣之義務並
    不當然解免或僅由一方負擔，兩造應平均分擔未成年子女
    惠欣之扶養費。基上所陳，原告得請求被告返還其99年3 月
    至12月已支付而應由被告各負擔之扶養費應為123,280 元（
    計算式：自99年3 月起至99年12月止共10個月，每月被告各
    應分擔之費用為24,656元之半數即12,328元，12,328元×10
    ＝123,280元）。
七、另依民事訴訟法第246 條之規定，請求將來給付之訴，以有
    預為請求之必要者為限，得提起之。原告主張被告展宜自
    99年3 月起迄今即未曾負起扶養照顧惠欣之情，並為被告
    所不否認，已如前述，顯見被告就未來應負擔之扶養義務及
    費用支出顯有不履行之虞，足認原告就每月24,656元費用未
    到期部分有預為請求之必要。則原告本於不當得利之法律關
    係，請求被告給付若未攜回惠欣時，原告因繼續照顧而產
    生之費用，於每月之最末日應為給付為有理由，應予准許，
    且得請求之數額與比例分攤，亦應以每月24,656元計算，並
    由被告各負擔1/2，即12,328元自為當然。但至惠欣於119
    年2 月19日成年時起，其應有維持生活或謀生之能力，原告
    即無再代被告扶養照顧展宜而得向被告請求此部分扶養費
    用，原告此部分將來給付之訴，為無理由，應予駁回。
八、再按給付無確定期限者，債務人於債權人得請求給付時，經
    其催告而未為給付，自受催告時起，負遲延責任。其經債權
    人起訴而送達訴狀，或依督促程序送達支付命令，或為其他
    相類之行為者，與催告有同一之效力；遲延之債務，以支付
    金錢為標的者，債權人得請求依法定利率計算之遲延利息；
    應付利息之債務，其利率未經約定，亦無法律可據者，週年
    利率為5%，此分別為民法第229條第2項、第233條第1項前段
    、第203 條所明定。本件原告請求不當得利之債之部分，係
    屬無確定期限者，則原告併請求被告各應給付上開金額自起
    訴狀繕本送達翌日起即100年5月25日起至清償日止，依法定
    利率5%計算之利息，其起算日已在本件訴訟進行中，亦即在
    原告催告之後，揆諸上揭法律規定，自屬可採。從而，原告
    依民法第179 條前段不當得利之法律關係，請求被告各應給
    付原告123,280元，及自起訴狀繕本送達翌日起即100年5月2
    5日至清償日止按週年利率5%計算之利息。被告均應自100年
    1月1日起自攜回惠欣之日止，至119年2月18日止，按月於
    每月之最末日各給付原告12,328元，如被告未履行給付，並
    應給付各該給付時之翌月1 日起算至清償日按週年利率5%計
    算之利息，為有理由，應予准許。
九、本判決命被告二人各應給付123,280 元部分，因未逾50萬元
    ，依民事訴訟法第389條第1項第5 款之規定，依職權宣告假
    執行。又關於被告自100年1月1日起至攜回惠欣止，至119
    年2月18日止，按月於每月之最末各給付原告12,328 元部分
    之請求為將來給付之訴，經原告聲明願供擔保請准宣告假執
    行，經核無不合，爰酌定相當之擔保金額宣告之。
十、又原告就同一聲明，本於不當得利及無因管理法律關係，請
    求本院擇一為勝訴判決，乃屬於重疊訴之合併，本院既認原
    告依民法第179條不當得利請求為有理由，而為勝訴判決，
    即無庸再就原告依無因管理之請求有無理由，再予審酌。另
    被告陳一豪倘經另案判決確定確認惠欣非其子女，其應循
    民事訴訟法第397條第1項前段規定：「確定判決之內容如尚
    未實現，而因言詞辯論終結後之情事變更，依其情形顯失公
    平者，當事人得更行起訴，請求變更原判決之給付或其他原
    有效果。」救濟之，均併此敘明。
十一、據上論結，本件原告之訴為有理由，依民事訴訟法第79條、
    第85條第1項前段、第385條第1項前段、第389條第1項第3款
    、第390條第2項，判決如主文。
中    華    民    國    100    年    11    月    30   日
                         台灣花蓮地方法院民事庭
                                 法  官  劉雪惠
以上正本係照原本作成。
如不服本判決，應於送達後20日內，向本院提出上訴狀並表明上
訴理由，如於本判決宣示後送達前提起上訴者，應於判決送達後
20日內補提上訴理由書(須附繕本)。
如委任律師提起上訴者，應一併繳納上訴審裁判費。
中    華    民    國    100    年    11    月   30    日
                                 書記官  洪美雪